【裁判字號】    98,簡上,164
【裁判日期】    981217
【裁判案由】    賭博
【裁判全文】
臺灣基隆地方法院刑事判決             98年度簡上字第164號
上  訴  人
即  被  告  甲○○
上列上訴人即被告因賭博案件，不服本院九十八年度基簡字第六
九一號中華民國九十八年六月三十日第一審簡易判決（聲請簡易
判決處刑案號：九十八年度偵字第五八四號），提起上訴，本院
管轄第二審之合議庭判決如下：
    主  文
原判決關於甲○○部分撤銷。
甲○○共同意圖營利，聚眾賭博，累犯，處有期徒刑肆月，如易
科罰金，以新臺幣壹仟元折算壹日。扣案天九牌壹副、骰子拾貳
顆及新臺幣壹萬貳仟貳佰伍拾元均沒收。
    事  實
一、甲○○前因違反毒品危害防制條例及竊盜等案件，先後經臺
    灣高等法院、本院及臺灣板橋地方法院就各所審判案件均判
    處有期徒刑一年六月確定，嗣因中華民國九十六年罪犯減刑
    條例於九十六年七月十六日施行，經臺灣高等法院裁定減其
    宣告刑二分之一確定後，於九十七年九月三十日縮刑期滿執
    行完畢。詎因陶麗雲基於意圖營利供給賭博場所、聚眾賭博
    之犯意，於九十八年一月二十二日晚間九時許，提供其基隆
    市○○區○○街五一巷七三之十一號「正義堂」廟旁空屋為
    賭博場所，聚集己○○、郭吳麗芬、蔡詹賢、潘仲偉、蔡傳
    坤、王志春、周恆富、洪永芳、楊進輝、謝巽安、魏文倩、
    梁文棋、陸世忠、張進吉、陳康順、彭美珠等不特定多數人
    ，在該處以其所提供之天九牌及骰子賭博財物，賭博方式為
    由在場賭客四人看牌，其中一人為莊家，其餘三家則拿牌與
    莊家比大小，其餘在場賭客可自由下注莊家以外之三家，每
    注至少新臺幣（下同）一百元，上限三千元，賭客下注若賭
    贏一千元，陶麗雲抽頭五十元。而甲○○與何明隆則基於與
    陶麗雲之上開犯意聯絡，在上址賭場門口為其把風，嗣於翌
    日凌晨零時十五分許，經警獲報前往現場，先在上址門口查
    獲甲○○及何明隆，隨即進入賭場查獲陶麗雲及上開賭客等
    人，並當場扣得陶麗雲所得抽頭金一萬二千二百五十元、所
    有而提供賭博之天九牌一副及骰子十二粒、賭資二萬三千一
    百元（分別為郭吳麗芬二千四百元、己○○三千四百元、潘
    仲偉三千六百元、洪永芳二千五百元、梁文棋二千四百元、
    張進吉五千元、陳康順一千三百元、彭美珠二千五百元）。
二、案經基隆市警察局第一分局報請臺灣基隆地方法院檢察署檢
    察官偵查後聲請以簡易判決處刑。
    理  由
一、證據能力之說明
  (一)證人即同案被告陶麗雲、何明隆、證人己○○、郭吳麗芬、
    蔡詹賢、潘仲偉、蔡傳坤、王志春、周恆富、洪永芳、楊進
    輝、謝巽安、魏文倩、梁文棋、陸世忠、張進吉、陳康順、
    彭美珠於警詢時之陳述，上訴人即被告甲○○於本院準備程
    序並未爭執其證據能力，且未於本案言詞辯論終結前聲明異
    議，依刑事訴訟法第一百五十九條之五第二項規定，視為上
    訴人同意作為證據，且經本院審酌該等言詞陳述作成時之情
    況及證據取得過程等節，認亦適宜作為證據，依同條第一項
    規定，自得為上訴人裁判基礎之證據資料。
  (二)又按被告以外之人於偵查中向檢察官所為之陳述，除顯有不
    可信之情況者外，得為證據，刑事訴訟法第一百五十九條之
    一第二項定有明文。本件同案被告陶麗雲、何明隆於檢察官
    偵訊時之陳述，係以被告身分經檢察官告以刑事訴訟法第九
    十五條各款所規定事項後所為，另證人己○○、丙○○於檢
    察官偵訊時之陳述，則係以證人身分經具結後所為，均無事
    證顯示有何顯不可信之情況，依上開規定，自得作為本案證
    據。
  (三)上訴人甲○○於警詢及檢察官偵訊時之陳述、扣案為同案被
    告陶麗雲所得抽頭金一萬二千二百五十元、賭博器具天九牌
    一副、骰子十二粒及在場賭客之賭資二萬三千一百元，上訴
    人於本院準備及審判程序中均未爭執其證據能力，且無事實
    顯示係違法蒐證所取得，亦均有證據能力。
二、實體事實之認定
    訊據上訴人對同案被告陶麗雲意圖營利，而於上開時間，提
    供前揭場地及天九牌、骰子等賭具，聚集己○○等不特定多
    數人在該處賭博財物、賭博方式、同案被告陶麗雲抽頭金額
    ，及為警於翌日凌晨零時十五分許查獲，斯時上訴人及同案
    被告何明隆正在該空屋門外等情俱不爭執，惟矢口否認有何
    把風而與同案被告陶麗雲共同意圖營利供給賭博場所及聚眾
    賭博犯行，辯稱略以：案發當時伊是去找陶麗雲，因為伊家
    基隆市安樂區○○○路一百之二號那邊也是廟宮，伊想要去
    參考陶麗雲那邊的廟宮；伊到場後一直到為警查獲時都沒有
    見到陶麗雲，後來警察來時，就把伊推進去，陶麗雲在警局
    做筆錄的時候也有說她沒有請伊幫她把風云云。經查：
  (一)有關同案被告陶麗雲於上開時間，提供前述地點作為賭博場
    所，聚集己○○等不特定多數人，在該處以其所提供之天九
    牌及骰子賭博財物，以及賭博與同案被告陶麗雲抽頭方式等
    情，業據同案被告陶麗雲於警詢時供述明確，復有證人即在
    場之郭吳麗芬、蔡詹賢、潘仲偉、蔡傳坤、王志春、周恆富
    、洪永芳、楊進輝、謝巽安、魏文倩、梁文棋、陸世忠、張
    進吉、陳康順、彭美珠於警詢時之陳述在卷可參，堪信屬實
    。又上訴人及同案被告何明隆於上開賭場為警查獲當時，係
    坐在上述「正義堂」門口椅子上聊天，而為探勘警員丁○○
    及戊○○先行控制住一節，亦據證人丁○○及戊○○於本院
    審判程序證述一致，核與同案被告何明隆於警詢所述相符，
    足堪認定。
  (二)又根據同案被告陶麗雲於警詢及檢察官偵訊所述，其所主持
    之上開賭場係自九十八年一月二十二日晚間九時許開始聚賭
    ；而根據上訴人所使用行動電話門號0000000000
    號雙向通聯紀錄顯示，其於九十八年一月二十二日僅晚間八
    時十六分許曾經撥打電話予同案被告陶麗雲所使用之000
    0000000門號，此外即與同案被告陶麗雲再無任何通
    聯紀錄；上訴人於本院審判程序亦自承上開通聯係其要上山
    時與同案被告陶麗雲聯繫，嗣其買點東西坐計程車一、二十
    分鐘，約晚間九時許到達「正義堂」，一直到為警查獲當時
    都沒有下山，也沒有見到同案被告陶麗雲，如果通聯紀錄顯
    示伊沒有再與同案被告陶麗雲聯繫，就是沒有等語。可見上
    訴人自從同案被告陶麗雲所主持之上開賭場當日開始賭博時
    起，即已在門口逗留迄為警查獲時止，計逾三個小時期間，
    均未再與同案被告陶麗雲聯繫。
  (三)上訴人雖以前詞置辯，然查，同案被告陶麗雲既無暇招呼上
    訴人，顯無邀其晚間上山直至深夜之必要；而上開「正義堂
    」地處偏僻山區，亦為上訴人於本院審判程序所自承，其更
    無晚間上山久候三個小時未曾謀面仍不離去之理！況且，證
    人己○○於本院審判程序證述：陶麗雲知道伊喜歡賭博，就
    打伊的電話邀伊去賭博，當晚約十點過後，伊在南榮國小檳
    榔攤等陶麗雲，陶麗雲騎機車載伊上去，因伊不知地點，所
    以陶麗雲載伊上去等語；另證人蔡詹賢於警詢時陳述：伊到
    達該處時，周恆富就打電話給一位小雲，而她幫伊等開門等
    語；又證人潘仲偉於警詢證述：伊到達該處時就打電話給陶
    麗雲，她幫伊開門等語，其餘查獲當時現場之周恆富、洪永
    芳、陳康順等人於警詢所述進入賭場情況亦均同。可見同案
    被告陶麗雲不下數次開門讓不特定賭客入內賭博，甚至搭載
    賭客上山，上訴人斷無可能在此期間始終與同案被告陶麗雲
    緣慳一面！
  (四)上訴人又辯稱：伊在等待的時間有進去宮裡面看了半小時，
    後來伊就坐在那邊二個小時云云。惟查，證人即警員丁○○
    於本院審判程序證述：伊查獲本案當時情況，「正義堂」的
    大門、兩邊側門均沒有開燈，廟門也是關著的，沒有辦法看
    到廟裡面的擺設等語，核與同案被告陶麗雲於警詢所述「（
    警方查獲當時正義堂之宮廟鐵門是否深鎖、夜間該宮廟是否
    提供不特定人膜拜？）當時鐵門深鎖沒錯，該宮廟是白天讓
    人進入參拜，夜間是不開放的。」等語相符。而同案被告陶
    麗雲甚至自警詢迄偵訊均未提及上訴人係前往該處「看廟」
    。足見上訴人絕非前往該處「看廟」。又證人己○○於本院
    審判程序證述：伊進去賭博之後，還有人進去，也有人出去
    等語；另證人魏文倩於警詢時陳述：伊約於當晚十一時許到
    現場找陶麗雲聊天，伊到門口敲門就有人開門讓伊進去等語
    ；復參諸前揭蔡詹賢、潘仲偉、周恆富、洪永芳、陳康順等
    人警詢所述，可知到達現場之人若欲入內，非不能撥打電話
    予同案被告陶麗雲或敲門入內，絕無如上訴人所辯既未以電
    話聯繫同案被告陶麗雲，復在外苦候多時之理！
  (五)而查獲前之現場情況，證人己○○於本院審判程序證述：賭
    這種賭博，當然會喊得很大聲等語；及證人丁○○於本院審
    判程序證述：上訴人當時位置僅距離賭博空屋之窗戶約二步
    左右，當時伊在外可以聽見屋內有很多人賭博吆喝之聲音，
    也可透過透明窗戶看見裡面之人在賭博等語，則上訴人在該
    處良久，絕無可能不知該屋內之眾人正在賭博。又證人即基
    隆市警察局督察室股長丙○○於本院審判程序證述：當時伊
    接到情資這個賭場在較偏僻的山上，並且提醒伊等說該賭場
    有人把風等語；證人己○○亦於本院審判程序證述：伊於警
    詢說現場有人把風沒錯，伊要進屋內時，上訴人應該是坐在
    那邊門口，經驗上，這種賭場應該有人把風，而且是在外面
    等語；及如前揭蔡詹賢、潘仲偉、周恆富、洪永芳、陳康順
    等人警詢所述到達現場時尚須撥打電話，同案被告陶麗雲方
    才開門以供入內等情觀之，同案被告陶麗雲於提供上開場地
    聚眾賭博，必有在外為其過濾來者何人之把風人士。本院衡
    之上訴人前往上開「正義堂」之目的既非所辯之「看廟」，
    又逗留該處門外直至為警查獲時止，未再與同案被告陶麗雲
    以電話聯繫或者入內見面，必與同案被告陶麗雲有所默契。
    足徵上訴人確係同案被告陶麗雲上開賭場之把風者甚明。
  (六)上訴人又辯稱同案被告陶麗雲並未陳述其有請伊把風云云，
    然查同案被告陶麗雲先於警詢陳述：上訴人是到該處找伊聊
    天，他出去之後伊以為他已經回去，伊不知道他還在門口云
    云，已與上訴人所為前揭前往「看廟」以及未曾入內之辯解
    不符；同案被告陶麗雲於檢察官偵訊又稱：上訴人打電話問
    伊在何處，伊告訴他在廟裡面賭博，他就來找伊，但伊在忙
    就叫他回去云云，亦核與前述雙向通聯紀錄所示上訴人並未
    撥打電話予同案被告陶麗雲以及本院前揭認定上訴人上山後
    即未再與同案被告陶麗雲聯繫、見面等情不符；尤有甚者，
    茍同案被告陶麗雲曾告知上訴人先行回去，且上訴人或係上
    山看廟，或係前往找同案被告陶麗雲聊天，豈有仍逗留不去
    之理！益徵上訴人確係在該處為同案被告陶麗雲之前揭賭場
    把風無疑。至除己○○以外之其餘在場之人，於警詢時若非
    陳稱未見到有把風之人，即稱不清楚有無把風之人，或稱沒
    有注意云云，而置門外咫呎逡巡數小時之上訴人於不見，所
    陳自均有悖常情，顯有不欲另生事端之用意。是同案被告陶
    麗雲及除己○○以外其他在場之人對於上訴人部分之敘述，
    本院認均無可憑信。
  (七)按賭場把風之人，既為賭場主持者過濾來者，以及注意有無
    警察聞風接近，復提供賭客盡情賭博而無需擔心為警查獲之
    場所；而賭場主持者則因他人把風行為，而能提供並聚合不
    特定賭客願意前來賭博之場所。是賭場把風之人與賭場主持
    者顯係相互利用彼此行為，而達犯罪目的甚明。查同案被告
    陶麗雲於九十八年一月二十二日晚間八時十六分許即先行與
    上訴人電話聯繫，通話時間僅十三秒，可參前述上訴人所使
    用門號雙向通聯紀錄；嗣上訴人於當晚九時許同案被告陶麗
    雲上開賭場開賭時，即已在賭場門外把風，未再與同案被告
    陶麗雲有何聯繫。足見上訴人對其應於何時到達上開賭場及
    其任務分工確與同案被告陶麗雲有三言兩語即明之密切默契
    。另一方面，上訴人雖辯稱伊在等車下山云云，然如證人己
    ○○前所證述，其於當晚十時許上山，該賭場有幾人進出等
    語，茍上訴人有意離去，或可搭乘便車，或可托人叫車，或
    可詢問他人計程車行電話號碼，絕非無方法可供其離去，卻
    為該賭場把風至深夜，其亦非基於一時幫助同案被告陶麗雲
    之意思而已。上訴人顯與賭場主持之同案被告陶麗雲係基於
    共同提供賭博場所及聚合眾人在該處賭博之犯意聯絡，至堪
    認定。
三、核上訴人所為，係犯刑法第二百六十八條前段之意圖營利供
    給賭博場所罪及同條後段之意圖營利聚眾賭博罪。上訴人與
    同案共犯陶麗雲及何明隆間，皆有犯意聯絡及行為分擔，均
    為共同正犯。又被告係以一行為觸犯前開二罪名，為想像競
    合犯，應依刑法第五十五條之規定，從一情節較重之意圖營
    利聚眾賭博罪處斷。上訴人有如前揭犯罪事實欄所載之刑案
    前科及有期徒刑執行紀錄，有臺灣高等法院被告前案紀錄表
    及臺灣基隆地方法院檢察署刑案資料查註紀錄表在卷可參，
    其於有期徒刑執行完畢後，五年內故意再犯本件有期徒刑以
    上之罪，為累犯，應依法加重其刑。原審依刑事訴訟法第四
    百四十九條第一項前段、第四百五十四條第二項、刑法第二
    百六十八條、第三十條、第四十七條第一項、第四十一條第
    一項前段，刑法施行法第一條之一等規定，予以論罪科刑，
    固非無見，惟：(1)上訴人與同案被告陶麗雲及何明隆間有意
    圖營利供給賭博場所及意圖營利聚眾賭博之犯意聯絡及行為
    分擔，應論以共同正犯，原判決認上訴人僅係同案被告陶麗
    雲所犯上開罪名之幫助犯，尚有未合；(2)又因原判決以上訴
    人係幫助犯論科，致未就上訴人部分併諭知沒收同案被告陶
    麗雲犯罪所得及其所有供犯罪所用之物，亦未臻妥適。上訴
    意旨前揭辯稱，雖無理由，惟原審判決既有上開可議之處，
    自應由本院就上訴人部分予以撤銷改判。爰審酌上訴人除構
    成累犯之前科外，尚有數次違反毒品危害防制條例之前案紀
    錄，素行並非甚佳，又參與同案被告陶麗雲意圖營利而提供
    賭博場所及聚眾賭博之犯罪，敗壞社會風氣，復矢口否認犯
    行，實不足取；然其僅擔任把風之分工，情節稍輕，犯罪時
    間尚非甚長，共同正犯不法獲利亦非甚高，及上訴人智識程
    度等一切情狀，量處如主文所示之刑，並諭知易科罰金之折
    算標準。扣案之天九牌一副、骰子十二顆，均係共同正犯陶
    麗雲所有供上開聚眾賭博使用之物，扣案抽頭金一萬二千二
    百五十元則係共同正犯陶麗雲因上開聚眾賭博犯罪所得之物
    ，均業據同案被告陶麗雲於警詢時供明在卷，應依刑法第三
    十八條第一項第二、三款之規定，宣告沒收。至現場另扣得
    賭資二萬三千一百元，其中二千四百元為賭客郭吳麗芬所有
    ，其中三千四百元為己○○所有，其中三千六百元為潘仲偉
    所有，其中二千五百元為洪永芳所有，其中二千四百元為梁
    文棋所有，其中五千元為張進吉所有，其中一千三百元為陳
    康順所有，其餘二千五百元則為彭美珠所有，均與本案被告
    之犯行無涉，又非違禁物，自無庸宣告沒收。
據上論斷，應依刑事訴訟法第四百五十五條之一第一項、第三項
、第三百六十九條第一項前段、第三百六十四條、第二百九十九
條第一項前段，刑法第二十八條、第二百六十八條、第五十五條
、第四十七條第一項、第四十一條第一項前段、第三十八條第一
項第二、三款，刑法施行法第一條之一第一項、第二項前段，判
決如主文。
本案經檢察官乙○○到庭執行職務。
中    華    民    國    98    年    12    月    17    日
                刑事第三庭審判長法  官  鄭景文
                                法  官  黃永定
                                法  官  陳賢德
以上正本證明與原本無異。
本件不得上訴。
中    華    民    國    98    年    12    月    21    日
                                書記官  王靜敏
附錄論罪科刑法條
中華民國刑法第二百六十八條
意圖營利，供給賭博場所或聚眾賭博者，處三年以下有期徒刑，
得併科三千元以下罰金。


司法院資訊處製作；財團法人民間司法改革基金會備份。
